臺灣高雄地方法院民事判決
111年度雄簡字第597號
原      告  葛慧欗  

被      告  林千雅  

訴訟代理人  姜竹海  
上列當事人間漏水損害賠償事件，經本院於民國111 年7 月12日
言詞辯論終結，判決如下：
    主      文
原告之訴及假執行之聲請均駁回。
訴訟費用由原告負擔。
    事實及理由
一、按簡易訴訟之訴狀送達後，原告不得將原訴變更或追加他訴
    ，但擴張或減縮應受判決事項之聲明、不甚礙被告之防禦及
    訴訟之終結者，不在此限，民事訴訟法第436 條第2 項、第
    255 條第1 項但書第3 款及第7 款定有明文。經查，原告起
    訴時之聲明第1 項：被告應給付原告修繕廁所費用新臺幣（
    下同）10,000元，及自於高雄市苓雅區調解委員會調解之日
    起至清償日止，按週年利率5%計算之利息。嗣於本院審理時
    變更該項訴之聲明為：被告給付原告修繕廁所費用78,000元
    ，及自前揭調解日翌日即民國110 年8 月6 日起至111 年6 
    月2 日止，按本金10,000元、週年利率5%計算；自111 年6 
    月3 日起至111 年7 月11日止，按本金63,000元、週年利率
    5%計算；自111 年7 月12日至清償日止，按本金78,000元、
    週年利率5%計算之利息，核屬擴張應受判決事項之聲明，且
    原起訴之證據資料皆得援引利用，無礙於被告之防禦及訴訟
    之終結，揆諸前開規定，尚無不合，應予准許。
二、原告主張：伊於109 年6 月中旬返回自宅即○○市○○區○○○路○
    ○巷○○弄○○之 號○樓房屋時，發現正上方○ 樓房屋（下稱系
    爭○樓房屋）屋主即被告因不當使用水資源及有滲漏水情形
    ，造成系爭○樓房屋之○間廁所天花板潮濕腐化及水泥混凝土
    掉落，滿地盡是碎石土塊黃沙，牆內鋼筋因此外露可見嚴重
    鏽蝕，排水管周圍並生長青苔，廁所外牆亦有發霉及傢俱受
    潮變形，屋內更遭沼氣及臭氣入侵等情，伊曾多次詢問被告
    ○樓房屋用水及滲漏水情形，然均未獲被告回應，或是否認
    推諉卸責，一再謊稱未用水即無漏水，甚至有敲打、電鑽之
    施工聲音，足以證明系爭○樓房屋確有滲漏水情形，被告復
    已自行偷偷修繕完畢致無從釐清責任歸屬，意圖閃避賠償。
    又伊因長時間處於潮濕不舒適之環境，沼氣臭氣瀰漫難耐，
    造成伊受有精神上痛苦甚鉅。為此，爰依民法第184 條、第
    191 條、第195 條第1 項、公寓大廈管理條例第10條第1 項
    及第12條後段之規定提起本訴等語。並聲明：㈠被告給付原
    告修繕廁所費用78,000元，及自前揭調解日翌日即110 年8 
    月6 日起至111 年6 月2 日止，按本金10,000元、週年利率
    5%計算；自111 年6 月3 日起至111 年7 月11日止，按本金
    63,000元、週年利率5%計算；自111 年7 月12日至清償日止
    ，按本金78,000元、週年利率5%計算之利息。㈡被告應給付
    原告慰撫金60,000元（含毀損物不斷掉落之居家清潔費用、
    臭氣與沼氣侵害身體健康及精神上痛苦、訴訟諮詢律師費用
    、廠商檢驗及施工費用）。㈢被告應在判決後切結至少5 年
    內不再漏水（負責修繕部分由原告找廠商修，系爭○樓房屋
    應修繕部分由被告自行處理）。㈣願供擔保，請准宣告假執
    行。
三、被告則以：系爭○ 樓房屋約於10餘年前已經全部整新裝修，
    廁所漏隙空間均已處理，本件業經技師鑑定並無滲漏水情形
    ，且伊與家人日常均需工作外出，並無原告所稱踩踏聲響或
    時常進行修繕工程，實係系爭○樓房屋已經使用4 、50年而
    自然年久失修，原告所受損害均與伊及系爭○樓房屋無關等
    語置辯，並聲明：原告之訴駁回。
四、得心證之理由：
　㈠按因故意或過失，不法侵害他人之權利者，負損害賠償責任
    。故意以背於善良風俗之方法，加損害於他人者亦同，民法
    第184 條第1 項定有明文。侵權行為損害賠償請求權之發生
    ，以有故意或過失不法侵害他人之權利為成立要件，若行為
    人之行為無故意或過失，即無賠償之可言；若無實際損害發
    生亦無賠償之可言；並以損害之發生及有責任原因之事實，
    二者之間，有相當因果關係為成立要件。故原告所主張損害
    賠償之債，如不合於此項成立要件者，即難謂有損害賠償請
    求權存在（原最高法院49年台上字第2323號判例參照）。易
    言之，侵權行為之成立，應具備加害行為、侵害權利、行為
    不法、致生損害、相當因果關係、行為人具責任能力及行為
    人須有故意或過失等要件，若任一要件有所欠缺，即無侵權
    行為責任之可言，且原告應就上開要件負舉證責任。
　㈡原告主張系爭3 樓房屋廁所因被告所有之系爭○樓房屋有滲漏
    水情形，請求被告賠償修繕費用78,000元及精神慰撫金60,0
    00元云云，此為被告所否認，並以前揭情詞抗辯，依首揭說
    明即需由原告先就其受有損害暨該損害與被告間具有相當因
    果關係等負舉證之責。原告對此固聲請送社團法人臺灣省土
    木技師公會鑑定，然經本院送請該公會派員前往現場鑑定後
    因現場已無漏水情形發生，無法鑑定以前漏水之真正原因，
    有社團法人臺灣省土木技師公會111 年3 月8 日（111 ）省
    土技字第1165號函在卷可稽（見本院卷第213頁），則原告
    所有之系爭○樓房屋廁所是否有因系爭○樓房屋而生之滲漏水
    情事已非無疑。至原告主張可將填充材料改送工研院鑑定其
    化學成分判斷被告有無施作防水工程云云，然自然界具備類
    似化學成分之物質所在多有，是否能僅憑若干化學物質存否
    推認被告有施作防水工程暨其時間甚屬可議，縱令被告確曾
    施作過防水工程，此也不足以證明原告系爭○樓房屋現有之
    天花板毀損與該防水工程施作前有關。末原告再以其自己拍
    攝系爭○ 樓房屋天花板內之污垢，稱其係長期滲水生成之青
    苔，認可證明系爭○樓房屋確有滲水之情事云云，但該本院
    根據該照片並無法認定其果真如原告所述為滲水所生之青苔
    ，更遑論判斷該污垢之成因為何。是本件徒以原告所提出之
    事證實不足以判斷其主張系爭○樓房屋廁所因被告所有之系
    爭○樓房屋有滲漏水情形乙節為真，則被告抗辯系爭○樓房屋
    並未因系爭○樓房屋之緣故而受有滲漏水之損害即非無據。
    又原告迄本件言詞辯論終結前，不能再提出其他具體之證據
    方法證明系爭○ 樓房屋確有因來自系爭○ 樓房屋水源之滲漏
    水而受有損害，則原告請求被告賠償系爭○樓房屋修繕廁所
    費用78,000元、精神上痛苦之精神慰撫金60,000元，甚至請
    求被告應在判決後切結至少5 年內不再漏水云云，均難認有
    理由。
　㈢從而，原告既不能證明被告系爭○樓房屋有滲漏水情形，致系
    爭○樓房屋廁所受有損害，則原告依民法第184 條第1 項、
    第191 條第1 項及第195 條第1 項等侵權行為之法律規定，
    請求被告賠償修繕費用78,000 元、精神慰撫金60,000元及
    請求被告應在判決後切結至少5 年內不再漏水云云，為無理
    由，應予駁回。
五、綜上所述，原告主張依民法第184 條第1 項、第191 條第1 
    項、第195 條第1 項、公寓大廈管理條例第10條及第12條之
    規定，請求被告分別給付原告78,000元、60,000元及法定遲
    延利息及請求被告應在判決後切結至少5 年內不再漏水云云
    ，為無理由，應予駁回。原告之訴既經駁回，其假執行之聲
    請亦失所附麗，應併予駁回。
六、本件事證已臻明確，兩造其餘攻擊防禦方法及證據，核與判
    決之結果不生影響，爰不一一論列，併此敘明。
七、訴訟費用負擔之依據：民事訴訟法第78條。
中　　華　　民　　國　　111 　年　　 8　　月　　12　　日
          　　　　高雄簡易庭  法　　　官  謝宗翰
以上正本係照原本作成。
如對本判決上訴，須於判決送達後20日內向本院提出上訴狀，同
時表明上訴理由；如已於本判決宣示後送達前提起上訴者，應於
判決送達後20日內補具上訴理由（均須按他造當事人之人數附繕
本）。
中　　華　　民　　國　　111 　年　　8 　　月　　12　　日
                              書  記  官  許弘杰